臺灣彰化地方法院員林簡易庭民事判決
110年度員小字第416號
原      告  呂志剛  

訴訟代理人  呂勝宏  
被      告  邱振浩  
訴訟代理人  邱文彥  
上列當事人間請求損害賠償事件，本院於民國110年11月24日言
詞辯論終結，判決如下：
    主    文
原告之訴駁回。
訴訟費用由原告負擔。
    理由要領
一、原告主張：原告於民國108年6月間服兵役時，被告為其隊長
    ，蒐集原告基本資料時，看見原告曾就醫某醫院精神科，為
    經原告同意故意將上開信息散布給其他同僚，造成同僚均以
    異樣眼光看待，嗣於並在同僚前用嘲諷語氣告知同僚原告上
    開就醫紀錄，且於110年4月25日在退伍同僚line群組中，被
    告向原告表示：其未違反個資法，原告如要提告趕快去等輕
    蔑語言，並主動將原告退出群組，使原告名譽權遭受損害，
    精神痛苦不堪等語。爰依民法第18條第1項及同法第195條第
    1項規定，請求被告賠償慰撫金。並聲明：被告應給付原告
    新臺幣（下同）3萬元。
二、被告則以：否認原告主張，其並未將原告就醫乙事散布於眾
    ，亦未嘲諷原告等語。並聲明：原告之訴駁回。
三、本院之判斷：
　㈠按當事人主張有利於己之事實者，就其事實有舉證之責任，
    但法律別有規定，或依其情形顯失公平者，不在此限，民事
    訴訟法第277條定有明文。此項規定，固已揭示舉證責任分
    配之方向，惟其規定，尚無具體標準，仍應視各別事件情形
    之不同而為具體之認定，使舉證責任公平合理分配於兩造負
    擔。此於當事人就發生法律上效果所必要之事實，如可分為
    特別要件事實與一般要件事實之具體個案時，其主張法律效
    果存在者，自應就其特別要件事實負舉證責任，始符上揭條
    文所定之趣旨（最高法院101年度台上字第995號判決意旨參
    照）。
　㈡原告上開主張，始終未能提出相關證據以實其說，而原告於1
    10年12月22日當場提出兩造同年4月25日line訊息翻拍照片4
    張，內容為：被告拜託原告要告就快去告及否認原告指摘等
    語，有開照片附卷可稽。本院認上開內容僅為被告表述並未
    洩漏原告之個資等情，與侵害被告之名譽權無涉。是原告上
    開主張，實屬無據。
　㈢本院於110年12月22日言詞辯論程序時，證人即兩造服兵役時
    同僚周鈺宏具結證稱：「（問：被告是你們隊長？）被告是
    義務役，同樣是班兵，只是需要傳遞班長的命令，被告有權
    指揮我們，但身分跟我們一樣。」、「（問：那為何會說到
    原告看精神科的事情？）表格形式忘記了，我們會知道原告
    需要關注，是因為我們志願役的班長有傳達下來，假日時我
    們對原告有照顧義務，班長有交代被告，叫我們注意原告避
    免出事情，是為了防護原告出事情。」、「（問：被告承班
    長之命告知你們，有無對原告冷言冷語或嘲諷等，拿原告此
    事作為話題流傳？）精神科紀錄比較敏感，我們有互相提醒
    不要拿此事流傳。精神科紀錄我們沒有流傳。只有我們班的
    人會知道此事，就我認知應該沒有人傳出去。」、「（問：
    原告當時對於班長交代下來要照顧他的事情，是否知情？）
    班長沒有讓他知道，班長希望我們假日島休時，一定要有人
    陪他，但因為有些地方是海邊，怕會出事情。」、「（問：
    被告此人是否會聊八卦，欺負弱小言語霸凌？）應該不會，
    雖然被告講話比較苛刻，但不至於會這樣。」、「（問：提
    示證人，此對話紀錄是否你們LINE群組對話？）
    在第一段對話前，原告要求被告道歉並且匯款，且依照原告
    的方式一字不漏道歉，我之前也有被原告告過。刑事、民事
    都告過，原告當時告我公然侮辱，案號是○○地院110年度
    ○小字第5○6號。」、「（問：被告講話刻薄是到何程度？）
    通常原告做錯事，被告會說：「志剛你又來了，快一點，又
    想害我們被連坐了嗎？」等語，此有言詞辯論筆錄在卷可按
    。足證原告之就醫紀錄係志願役班長看到，交代被告通知班
    兵，對於原告須特別照顧、陪同，以防原告不適應軍旅生活
    ，心理不堪負荷。而被告僅受命傳達，非故意將原告就醫乙
    事刻意散布，又依上開證人證述，被告並未嘲諷原告並損及
    原告名譽，無任何霸凌可言。原告上開主張，亦屬無據。
　㈣茲據證人周鈺宏提出line通訊翻拍照片數張，原告以被告洩
    漏原告個資為由，主動向群組同僚傳訊息，內容為：「…時
    間更正為今年四月底之前，請大家通知他（指被告），匯款
    帳號是中華郵政○○○○○○○○○○○○○○，一樣在四月底前，金額（
    賠償金額）改成8000」、「更正，如過要道歉，要麻煩將下
    面這句話一個字也不能漏的跟我講才算數："我不該在當兵
    的時候洩漏你的個人資料，對不起"，時間我改為2021年4月
    29日之前要完成道歉及匯款的動作」等語，藉上開文字給被
    告壓力，且要求同僚即訴外人黃曜鋐拍攝影片證明被告有洩
    漏原告個資事實，不要給其他同僚知悉，事後給黃曜鋐1,00
    0元，嗣由黃曜鋐將上開內容傳給證人周鈺宏等情。本院認
    原告業已違反舉證原則，故非認原告主張為真，不予採信。
　㈤綜上所述，原告依人格權受侵害及侵權行為法律關係，請求
    被告賠償慰撫金3萬元，為無理由，應予駁回。本件訴訟費
    用，應由敗訴之原告負擔。
四、本件事證已臻明確，兩造其餘主張陳述及所提之證據，經審
    酌後於本件判決結果無影響，爰不逐一論述，附此敘明。
五、訴訟費用負擔之依據：民事訴訟法第78條。
中　　華　　民　　國　　111  　年　　1　 　月　　4　　日
                  員林簡易庭   法　官  丁兆嘉
以上為正本係照原本作成。
如對判決上訴，應於判決送達後20日內向本院提出上訴狀。如委
任律師提起上訴者，應一併繳納上訴審裁判費。 
中　　華　　民　　國　　111  　年　　1　 　月　　4　　日
         　　　　　　　　　　　書記官  蔡政軒